臺灣彰化地方法院交通事件裁定　　　 100年度交聲字第1308號
原處分機關　　交通部公路總局臺中區監理所彰化監理站
異　議　人
即受處分人　　黃志宗
上列異議人因違反道路交通管理處罰條例案件，對於交通部公路
總局臺中區監理所彰化監理站於民國100 年10月3 日所為之處分
（原處分案號：彰監四字第裁64-I00000000號），聲明異議，本
院裁定如下：
    主  文
原處分撤銷。
黃志宗汽車駕駛人，於吊扣駕駛執照期間內駕駛汽車經測試檢定
酒精濃度超過規定標準，吊銷其駕駛執照，三年內不得考領駕駛
執照，並應參加道安講習。
    理  由
一、原處分意旨略以：異議人即受處分人黃志宗於民國98年9 月
    28日晚間7 時15分許，騎乘駕駛車牌號碼TCM-438 號輕型機
    車，行經彰化縣秀水鄉○○路、彰秀路口處，因有「駕駛執
    照吊扣期間駕駛汽車，經酒測器測試酒精濃度為0.76MG/L，
    超過標準值」之違規（吊扣期間自98年4 月23日至99年4 月
    22日止），經彰化縣政府警察局鹿港分局員警製單舉發，爰
    依道路交通管理處罰條例第35條第3 項、第24條第1 項第2
    款等規定，裁處異議人罰鍰新臺幣（下同）6 萬元，吊銷駕
    駛執照，3年內不得考領駕駛執照，並施以道安講習。
二、異議意旨略以：本人為社會底層之勞力人員，每日工作靠自
    用小貨車來回奔波，賺取工資，以維持一家生計，駕駛執照
    若被吊銷，便無法駕車外出工作，全家經濟來源無著，生活
    頓陷困境，歲屆中年又無一技之長，謀生不易，懇求勿吊銷
    本人駕照，居住鄉下地方，外出工作賺錢全賴自用小貨車，
    駕照是維持生活的必需品，無駕照可行駛動力交通工具，如
    同無足可行，生活失序，懇求拜託考量生活所需，勿吊銷本
    人駕照等語。
三、按汽機車駕駛人飲用酒類或其他類似物後其吐氣所含酒精濃
    度超過每公升0.25毫克或血液中酒精濃度超過百分之0.05以
    上者，不得駕車；又汽機車駕駛人，駕駛汽機車經測試檢定
    酒精濃度超過規定標準者，處1 萬5,000 元以上6 萬元以下
    罰鍰，並當場移置保管該汽車及吊扣其駕駛執照1 年；另汽
    機車駕駛人經依前開規定吊扣駕駛執照，並於吊扣期間內再
    有前開情形者，處6 萬元罰鍰，並當場移置保管該汽機車及
    吊銷其駕駛執照，並應接受道路交通安全講習，道路交通安
    全規則第114 條第2 款、道路交通管理處罰條例第35條第1
    項第1 款、第3 項前段、第24條第1 項第2 款分別定有明文
    。再汽車駕駛人，因違反道路交通管理處罰條例及道路交通
    安全規則之規定，受吊銷駕駛執照處分時，吊銷其持有各級
    車類之駕駛執照；汽車駕駛人，曾依道路交通管理處罰條例
    第35條第3 項前段規定吊銷駕駛執照者，3 年內不得考領駕
    駛執照，道路交通管理處罰條例第68條、第67條第2 項前段
    亦分別定有明文。
四、經查：
  (一)本件異議人黃志宗前因酒後駕駛酒精濃度超過標準值，遭吊
    扣汽車駕駛執照後，而於吊扣期間內之前述時間，在上開地
    點酒後猶騎乘輕型機車，經警攔查測得其呼氣所含酒精濃度
    達每公升0.76毫克，而為警當場掣單舉發，惟異議人同一酒
    後駕車行為，因同時觸犯刑法第185 條之3 公共危險罪，經
    臺灣彰化地方法院檢察署檢察官以98年度速偵字第1369號聲
    請簡易判決處刑，嗣經本院於98年11月17日，以98年度交簡
    字第1843號判決，判處拘役55日，如易科罰金，以1,000 元
    折算1 日，異議人已於99年4 月16日易服社會勞動執行完畢
    等情，為異議人與原處分機關所不爭執，且有裁決書、彰化
    縣警察局舉發違反道路交通管理事件通知單通知書、汽車駕
    照基本資料、駕駛執照吊扣執行單、前揭聲請簡易判決處刑
    書、本院簡易判決書，及臺灣高等法院被告前案紀錄表附卷
    可稽，至為明確，洵堪認定。
  (二)異議人雖以前情置辯，然關於吊銷駕駛執照處分效力與執行
    方式之法令依據，應依據道路交通管理處罰條例第68條第1
    項之規定。現行道路交通管理處罰條例第68條第1 項係於94
    年12月14日修正，並於95年2 月27日經行政院以院臺交字第
    0950082898號令發布定自95年3 月1 日施行。而94年12月14
    日修正前道路交通管理處罰條例第68條係規定：「汽車駕駛
    人因違反本條例及道路交通安全規則之規定，受『吊扣或吊
    銷』駕駛執照處分時，『吊扣或吊銷』其持有各級車類之駕
    駛執照。」而94年12月14日修正、95年3 月1 日施行之道路
    交通管理處罰條例第68條規定則係：「汽車駕駛人，因違反
    本條例及道路交通安全規則之規定，受『吊銷』駕駛執照處
    分時，『吊銷』其持有各級車類之駕駛執照」（道路交通管
    理處罰條例第68條嗣另於99年5 月5 日復行修正公布，然此
    次修正係將95年3 月1 日施行道路交通管理處罰條例第68條
    之規定改列第1 項，並增列第2 項。是現行道路交通管理處
    罰條例第68條第1 項之內容，核與95年3 月1 日施行道路交
    通管理處罰條例第68條之規定相同，並無任何修正之情形）
    ，其立法理由略以：「原條文將違法或違規駕駛人所持有各
    級車輛之駕駛執照一併吊扣或吊銷失之過酷，影響人民工作
    及生活過鉅，爰修正之」等語，有道路交通管理處罰條例第
    68條審查報告可資查考（見立法院公報第94卷第70期第135
    頁至138 頁），是綜觀前開法條及修法說明，現行道路交通
    管理處罰條例第68條第1 項，既僅係將原有條文中之「吊扣
    或」3 字刪除，是於受「吊銷」駕駛執照處分時，仍應吊銷
    其持有各級車類之駕駛執照，至為明確。本案異議人既有前
    述違規事實，其事證已臻明確，依上開規定，異議人既係因
    違反道路交通管理處罰條例第35條第3 項規定而遭「吊銷」
    駕駛執照之處分，此受吊銷駕駛執照之處分，係吊銷違規行
    為人所持有之各級車類駕駛執照，而非僅吊銷違規時所駕駛
    車類之駕駛執照，是本案異議並無理由，應予駁回。
  (三)又異議人上開酒後駕車之行為，除構成道路交通管理處罰條
    例第35條第3 項之交通違規事由外，亦已合於刑法第185 條
    之3 服用酒類不能安全駕駛動力交通工具而駕駛罪之構成要
    件，而經臺灣彰化地方法院檢察署檢察官以98年度速偵字第
    1369號聲請簡易判決處刑，並經本院以98年度交簡字第1843
    號刑事簡易判決處拘役55日確定，異議人業已執行完畢等情
    ，已如上述。是該酒後駕車之行為同時觸犯刑法及違反行政
    法上義務，基於行政罰法第26條第1 項之「一事不二罰」規
    定，自不得再依道路交通管理處罰條例第35條第1 項第1 款
    裁處罰鍰。原處分竟仍對之裁處罰鍰6 萬元，自有違誤。
五、綜上所述，異議人黃志宗確有前揭違規行為，原處分機關依
    道路交通管理處罰條例第35條第1 項第1 款、第3 項前段、
    第24條第1 項第2 款等規定，裁處吊銷其駕駛執照，三年內
    不得考領駕駛執照，及施以道路交通安全講習等其他種類行
    政裁罰部分，於法並無不合；惟原處分關於罰鍰6 萬元部分
    ，依行政罰法第26條第1 項前段規定，即應依刑事法律處罰
    之，已無再裁處行政罰鍰之餘地，異議人雖未就此一併聲明
    異議，然因本件係單一之交通違規行為，罰鍰、吊銷駕駛執
    照，三年內禁考駕駛執照，及施以道路交通安全講習部分無
    從分離，本院自得予以審理，爰撤銷原處分，並為如主文第
    2 項之諭知，以資適法。
據上論斷，應依道路交通管理處罰條例第87條第2 項、道路交通
事件處理辦法第19條前段，裁定如主文。
中    華    民    國   100    年    12    月    30    日
                  交通法庭            法  官  陳德池
以上正本證明與原本無異。
如不服本裁定，應於裁定送達後五日內向本院提出抗告狀(須附
繕本 )。
中    華    民    國   100    年    12    月    30    日
                                      書記官  黃國源